【裁判字號】    97,交聲,1643
【裁判日期】    971111
【裁判案由】    聲明異議
【裁判全文】
臺灣高雄地方法院刑事裁定            97年度交聲字第1643號
原處分機關  高雄市政府交通局
異  議  人
即受處分人  甲○○
上列異議人因違反道路交通管理處罰條例案件，對於高雄市政府
97年7 月15日所為之處分（原處分：高市府交裁字第裁32—B000
00000號），聲明異議，本院裁定如下：
    主  文
異議駁回。
    理  由
一、原處分意旨略以：本件異議人即受處分人甲○○，駕駛車牌
    號碼176-NV營業一般小客車於民國96年12月11日晚上7 時50
    分許，在高雄市○○路近高速公路涵洞下經警攔檢，發現受
    處分人營業登記證未依規定安置車內指定之插座，即以受處
    分人違反道路交通管理處罰條例第36條第5 項規定，當場掣
    單舉發，原處分機關即高雄市政府交通局於97年7 月15日以
    受處分人違反道路交通管理處罰條例第36條第5 項、違反道
    路交通管理事件統一裁罰基準及處理細則第43條、第44條、
    第67條之規定為由，裁處罰鍰新臺幣（下同）1500元，受處
    分人於97年7 月15日收受上開裁決書後，於97年7 月16日向
    原處分機關聲明異議，有高雄市政府警察局舉發違反道路交
    通管理事件通知單（高市警交字第B00000000 號）、高雄市
    ○○○○道路交通管理事件裁決書（高市府交裁字第裁32-B
    00000000號）、交通違規案件異議書等件在卷可稽。
二、本件聲明異議意旨略以：交通部發予計程車副證附套，1 台
    車子只發放1 個附套，而非依副證發放附套，因計程車駕駛
    會流動，如遇附套毀壞，駕駛只能自己想辦法張貼副證於椅
    背上，若客人不小心將副證弄掉，駕駛不可能一邊開車一邊
    檢查副證有無掉下來，本件員警攔停當時，副證被客人或小
    孩弄掉，如要處罰，罰單應開副證掉下來而非未掛於椅背上
    ；且罰單上受處分人之身分證字號誤植，爰依法聲明異議等
    語。
三、按營業小客車駕駛人之執業登記證，未依規定安置車內指定
    之插座或以他物遮蔽者，處1,500 元罰鍰；營業小客車應於
    儀錶板上右側與右前座椅背設置執業登記證插座，並於右前
    座椅背標示牌照號碼；未經核定之標識及裝置不得設置，道
    路交通管理處罰條例第36條第5 項及道路交通安全規則第42
    條第2 項分別定有明文。
四、經查：
    (一)受處分人甲○○駕駛車牌號碼176-NV營業一般小客車，於
    96年12月11日晚上7 時50分許，在高雄市○○路近高速公路
    涵洞下經警攔檢，發現受處分人營業登記證未依規定安置車
    內指定之插座，即以受處分人違反道路交通管理處罰條例第
    36條第5 項規定，當場掣單舉發等情，業據受處分人坦承不
    諱，核與證人即舉發員警黃年宗之證述相符，並有高雄市政
    府警察局舉發違反道路交通管理事件通知單（高市警交字第
    B00000000 號）、高雄市○○○○道路交通管理事件裁決書
    （高市府交裁字第裁32-B00000000號）等件在卷可稽；又據
    證人黃年宗於本院調查程序中證稱，攔停受處分人駕駛之計
    程車時，車頂燈有亮，是受處分人所駕駛之計程車斯時應在
    營業中各情，均堪予認定。
    (二)再者，觀之道路交通管理處罰條例第36條第5 項規定之立
    法目的，無非係要求營業用小客車駕駛人，確實將其領得之
    執業登記證依規定放置，除可讓乘客明確知悉其是否合法之
    計程車駕駛及知悉駕駛人之姓名外，更可讓車外民眾及執行
    稽查任務之員警在車外可辨識該部計程車上之駕駛人是否為
    一有合法資格之計程車駕駛，而便於稽查。是計程車駕駛人
    於其執業過程中（不僅包括車上有乘客之時，尚應包括空車
    在市區道路上繞行待客之時間）自應確實依該條項規定妥適
    安置其執業登記證及副證。受處分人固辯稱，其駕駛計程車
    懸掛副證之塑膠套已破損，只好另以貼的方式懸掛副證於椅
    背上，仍無法避免客人可能將副證弄掉云云。惟本件受處分
    人既知悉張貼副證於椅背上可能時有滑落之風險，如無法以
    隨時檢查、注意之方式避免副證滑落，自應另行訂製補充副
    證插座。且經本院函詢高雄市計程車客運商業同業公會「計
    程車執業登記證副證插座損壞類此情形應如何處理」，亦據
    公會函覆：駕駛人一般均自行到椅套商訂製補充或以透明膠
    帶黏貼破損地方繼續使用，有高雄市計程車客運商同業公會
    97年8 月13日高市計客字第145 號函附卷可考，可見除以黏
    貼方式外，並非已無他法可解決副證插座破損之問題。況受
    處分人亦自承張貼後之副證掉落的情形，1 年約發生2、3次
    等語，堪認本次副證掉落情形前已曾發生，受處分人竟猶未
    積極以他法固定副證，反消極任由副證滑落，使前揭法規課
    予計程車駕駛人義務之行政目的無法達成，受處分人所為自
    有可歸責性。又不論副證滑落或未依規定懸掛，均在道路交
    通管理處罰條例第36條第5 項「執業登記證，未依規定安置
    車內指定之插座或以他物遮蔽」之處罰範圍，是受處分人另
    辯稱，本件罰單應開副證滑落云云，亦屬無據。
    (三)另本件舉發違反道路交通管理事件通知單上駕駛人「身分
    證統一編號」末碼雖有誤載，惟並無礙於辨識本件違規人之
    同一性，自不影響員警舉發及高雄市政府交通局據以裁決之
    效力，併予敘明。
五、綜上所述，受處分人所辯前揭各節均不足採，其有未依規定
    將執業登記證安置車內指定插座之違規事實，應堪認定。從
    而，原處分機關依據道路交通管理處罰條例第36條第5 項、
    違反道路交通管理事件統一裁罰基準及處理細則第43條、第
    44條、第67條規定，裁處異議人罰鍰1,500 元，並無不合，
    本件異議為無理由，應予駁回。
六、據上論斷，應依道路交通案件處理辦法第19條，裁定如主文
    。
中    華    民    國    97    年    11    月    11    日
                  交通法庭    法  官    王  琁
上正本證明與原本無異
如不服本裁定，應於收受送達後5 日內向本院提出抗告狀。
中    華    民    國    97    年    11    月    11    日
                              書記官    黃國忠


司法院資訊處製作；財團法人民間司法改革基金會備份。
